【裁判字號】    98,交聲,382
【裁判日期】    990129
【裁判案由】    違反道路交通管理處罰條例聲明異議
【裁判全文】
臺灣新竹地方法院交通事件裁定  98年度交聲字第382號
原處分機關  交通部公路總局新竹區監理所新竹市監理站
異  議  人
即受處分人  甲○○
上列異議人即受處分人因違反道路交通管理處罰條例案件，對於
交通部公路總局新竹區監理所新竹市監理站民國98年6 月9 日竹
監新四字第裁51─F00000000 號所為之裁決處分，聲明異議，本
院裁定如下：
    主  文
異議駁回。
    理  由
一、原處分意旨略以：異議人即受處分人甲○○於民國98年1 月
    1 日16時9 分許，駕駛羅淑尹所有車牌號碼5P─5141號自用
    小客車，行經當時規定最高速限60公里台13甲線6.1 公里處
    ，以時速102 公里之速度，超速42公里行駛，經苗栗縣警察
    局竹南分局造橋分駐所（下稱竹南分局造橋分駐所）員警以
    雷達測速儀測速後，填製苗警交字第F00000000 號舉發違反
    道路交通管理事件通知單（下稱舉發通知單），舉發異議人
    違反道路交通管理處罰條例第40條規定。異議人於收受上開
    舉發單後，不服舉發事實，於98年2 月16日向原處分機關提
    出申訴，惟經原處分機關函請舉發機關調查後，舉發機關即
    苗栗縣警察局竹南分局於98年3 月4 日以南警五字第098000
    4382號函覆認異議人確有前述違規行為，原處分機關乃於98
    年6 月9 日以竹監新四字第裁51─F00000000 號違反道路交
    通管理事件裁決書（下稱裁決書），依據道路交通管理處罰
    條例第40條之規定，裁處異議人新臺幣（下同）2,000 元罰
    鍰。並依同條例第63條第1 項第1 款（漏載第63條第1 項第
    1 款）規定記違規點數1 點。
二、聲明異議意旨略以：異議人即受處分人甲○○確實有於前開
    時間，駕駛前開車輛行經台13甲線6.1 公里處。惟異議人並
    未於前100 公尺處，看到前有測速照相警告標誌。另異議人
    收到違規照片所拍攝時間，應為98年度所發生的事情，然照
    片上日期卻為「01.01.08」，雖經異議人反應上情，但行政
    人員僅表示是他們的疏失。另所原舉發機關所檢附「前有測
    速照相」警告標誌照片拍攝日期雖為「2009.01.01」，惟照
    片尚日期有可能被更改等語。
三、按行車速度，依速限標誌或標線之規定，道路交通安全規則
    第93條第1 項定有明文。次按汽車駕駛人，行車速度，超過
    規定之最高時速，或低於規定之最低時速，除有第43條第1
    項第2 款情形外，處新臺幣1,200 元以上2,400 元以下罰鍰
    ；汽車駕駛人，違反道路交通管理處罰條例第40條者，除依
    該條款之規定處以罰鍰外，並記違規點數1 點，道路交通管
    理處罰條例第40條、第63條第1 項第1 款分別定有明文。
四、經查：
  (一)證人即舉發本件交通違規之警員乙○○到庭具結證稱：本件
    交通違規事件是伊所舉發，伊於98年1 月1 日10時至18時，
    在台13甲線6.1 公里處執測速照相勤務。伊是依照較容易肇
    事路段及測速儀器必須架設在比較直線路段特性，來選定擺
    設測速儀器地點，本件雷達測速儀屬於移動式，當時該路段
    最高速限為60公里、現為50公里。苗栗縣警察局竹南分局於
    98 年3月14日函文所附2 張照片，是伊架設儀器前所拍攝，
    因為依據道路交通管理處罰條例規定，如果要測速照相，必
    須要在施測前100 公尺處放置「前有測速照相」的警告標誌
    ，主要是因為之前申訴案件很多，避免爭議。測速儀器外形
    像桌子一樣的雷達，設置好後，即不需要再做任何操作，它
    自己會自動測速照相。伊在執勤時都一直待在測速地點，因
    測速儀器是屬於舊式底片方式拍照，只要超過36張，伊就要
    換底片。如果測速儀器在測速期間有啟動拍攝照片有車子超
    速的情形，伊無法將那部車攔停，因為伊是1 個人執勤。本
    件違規照片，是伊所拍攝，那天剛好是跨年度，98年1 月1
    日，伊在操作時誤值為『010108』，正確應該是『010109』
    ，直到本件申訴之後，伊才發現到這個問題。當日伊執勤的
    時段，總共拍攝約117 件這種違規超速事件，只有這1 件有
    來申訴拍攝時間不對，該117 件所製作的違規舉發單，違規
    的時間都是記載98年1 月1 日等語（見本院卷第33至36頁）
    。
  (三)而上開2 名證人乃為原處分機關認定異議人有前開違規行為
    之證人，係偶然因執行勤務而舉發本案，與異議人並無宿怨
    ，當無甘冒觸犯偽證罪責，蓄意構詞誣陷之理，況於本件卷
    存證據資料內並無任何積極證據足以證明證人上開證詞係屬
    虛偽，亦無足以令人顯信證人之證述為不可採之品性證據或
    前科證據存在，自不得僅以證人係本件開單告發受異議人之
    員警而全盤抹煞其在訴訟上所具有之原證人資格；因此其到
    庭具結後以言詞供述本件待證事實，已足擔保其真實性及憑
    信性。
  (四)綜上證人證詞，並觀諸卷附竹南分局造橋分駐所交通違規案
    件電腦入案登記簿所示（見本院卷第39─44頁），於98年1
    月1 日該所所舉發超速違規案件共計117 件，異議人交通違
    規紀錄係夾雜在前開117 件違規紀錄中，足見原舉發單位所
    舉發本件異議人交通違規事件，發生日期為98年1 月1 日，
    照片上顯示日期『010108』，應係員警於設定儀器時誤載所
    致。及參諸本件測得異議人車輛超速違規之儀器規格為24.
    125GHz（K ─Band ） 照相式雷達測速儀，於97年12月3 日
    由經濟部標準檢驗局測定合格，其有效期限至98年12月31日
    等情，有卷附之經濟部標準檢驗局雷射測速儀檢定合格證書
    影本1 紙附卷可參。因此舉發本件之警員所憑據雷射測速儀
    器之測速功能，並無錯誤之疑慮；另雷達測速儀架設地點係
    台13甲線6.1 公里處，前在北向6.3 公里、南向5.9 公里處
    均設有「前有測速照相」之警示牌，以提醒駕駛人前方有測
    速照相等情，亦據證人陳建隆於本院調查中證述明確，並有
    卷附之「前有測速照相」之警示牌照片2 幀（見本院卷第9
    頁背面）在卷可憑。足徵本件異議人即受處分人甲○○於98
    年1 月1 日下午16時9 分許，駕駛車號5P─5141號自用小客
    車，行經台13甲線南向6. 1公里處，以時速102 公里之速度
    ，超速42公里行駛之事實，應堪認定。另卷附被告違規超速
    所拍攝照片日期年份雖有誤載，惟該疏失並不影響異議人有
    前開交通違規事由之認定，被告前開抗辯事由，尚無足取。
五、綜上所述，異議人確有裁決書所載之違規事由，又依本件裁
    決書記載，異議人應到案日期為98年2 月14日，異議人雖於
    98年2 月16日至原處分機關提出申訴，有交通違規陳述單及
    查詢單在卷可按。然查：98年2 月14日、15日均為例假日，
    依行政程序法第48條第4 項規定，以其次星期一上午為期間
    末日，則異議人於次星期一上午即98年2 月16日上午到所申
    訴，仍屬於到案日期前到案，則原處分機關依道路交通管理
    處罰條例第40條、違反道路交通管理事件統一裁罰基準及處
    理細則規定，裁處異議人新臺幣（下同）2,000 元罰鍰，並
    依同條例第63條第1 項第1 款（漏載第63條第1 項第1 款）
    規定記違規點數1 點，於法相合，亦屬允當，本件異議為無
    理由，應予駁回。
六、據上論斷，應依道路交通案件處理辦法第19條，裁定如主文
    。
中    華    民    國    99    年    1     月    29    日
                        交通法庭      法  官    邱玉汝
以上正本證明與原本無異。
如不服本裁定，應於裁定送達後5日內向本院提出抗告狀。
中    華    民    國    99    年    1     月    29    日
                                      書記官    陳怡芳

司法院資訊處製作；財團法人民間司法改革基金會備份。
